臺灣高等法院刑事判決　　　　　　　　　　　　　九十二年度上易字第三０一二號
　　上　訴　人　臺灣士林地方法院檢察署檢察官
　　被　　　告　乙○○
右上訴人因被告詐欺案件，不服臺灣士林地方法院九十二年度易字第三一一號，中華
民國九十二年九月一日第一審判決（起訴案號：臺灣士林地方法院檢察署九十年度偵
字第一一四九０號），提起上訴，本院判決如左：
    主  文
上訴駁回。
    理  由
一、本案經本院審理結果，認第一審判決對被告乙○○為無罪之諭知，核無不當，應
    予維持，並引用第一審判決書記載之證據及理由（如附件）。
二、檢察官上訴意旨略以：(1)本件金聯盛負責人甲○○九十一年四月廿九日、九月十
    七日偵查中已稱：有告知被告該車貸款未付清、貸款未付清被告應知情；總經理
    丙○○九十一年四月廿九日、五月十七日均稱：有告知被告該車有貸款，且葉倫
    淵、張銘增均在場；九十二年八月十三日庭訊時復稱：八月份（八十九年）車取
    回後，就有口頭告知主管，十月份大家都知道有貸款，因開會時伊有說。要定車
    時，這部車的資料伊就交給丁○了等語。既甲○○、丙○○均早已告知為貸款車
    ，被告應無不知之理，辯稱不知道顯難令人採信。(2)又縱如被告所稱：在金聯盛
    上班三個月，從八十九年十一、十二月到職，到九十年一月左右離職，參加的業
    務會報、會議中，印象沒有看過葉倫淵、張銘增等人，且並沒有聽到張有說這台
    車有貸款的事云云。惟證人丁○九十二年八月十三日庭訊時證稱：伊八十九年十
    二月三十一日離職，車籍資料十二月中，老闆丙○○拿給伊，伊拿給被告。而如
    果拿的新領牌照登記書是影本就應該知道是貸款未繳清之車等語。是至少在八十
    九年十二月三十一日前丁○交付車籍資料時，被告即已知該車為貸款車無誤；且
    證人葉倫淵九十二年七月三十日庭訊時亦證稱：一般買回車原有買賣契約伊等會
    去查詢，是有貸款的情形等語。可證早於被告八十九年十二月三十一日前即知係
    貸款車無訛。(3)再如被告稱不知道係貸款車，然本件係八十九年十二月三十一日
    簽訂定購契約，至九十年一月十五日雙方才簽訂正式買賣合約，尖端公司並於同
    日匯入九十萬元現金給付價款，依約定被告必須同時辦好過戶手續及交車。可見
    ，訂約到正式簽約前被告有一段前置作業之時間，被告必須在正式交車前即持相
    關車籍資料至監理所辦理相關手續。且被告亦自承：農曆放假前監理所人太多所
    以延後過戶。是被告於正式簽約前已有處理相關文件，知悉係貸款車無誤。惟被
    告欲儘早收取車款，故意忽略將貸款車之事實告知尖端公司應堪認定。(4)又被告
    於九十年一月十一日時，已傳真相關稅金、保險、牌照是否沿用等資料予尖端公
    司（此有告訴人所提傳真影本在卷可稽），顯見被告已於此之前至監理所查詢過
    ，監理亦已告知所有相關資料（包括有貸款一事），否則被告無法處理此部分業
    務，故此時被告應無不知係貸款車之理。且中古車買賣燃料稅、牌照稅如何分擔
    處理，均需與前手約定，被告為專門之業務人員辯稱不知道貸款車，則如何處理
    此部分事宜？此亦徵被告所言不實，被告於明知有貸款之情況下，仍執意訂約導
    致尖端公司嗣後無法過戶取得該車，受有損失，被告有詐欺犯意亦堪認定。(5)況
    且雙方於九十年一月十五日買賣契約第三條亦明文規定，賣方必須保證交通違規
    罰款繳清、來歷、產權清楚等；而一般當舖典當、流當車輛時，均可立即查詢有
    無動產擔保登記、有無貸款，被告於訂約前已做如此保證跟查詢，辯稱不知貸款
    車云云，顯違常情亦不足採。可徵，被告當時僅想收取車款獲得佣金，而置該車
    仍為貸款車、產權不清一事於不顧，其有詐欺之事實已臻明確。(6)被告為專業之
    汽車買賣業務人員，竟為業績而故意忽略產權有瑕疵之車輛而出賣予告訴人，事
    後推稱不知情欲置身事外，顯違常情，其有詐欺犯行已堪認定，原審卻為無罪之
    認定顯有未洽等語。
三、惟查：(1)金聯盛公司負責人甲○○及總經理丙○○於偵查中雖曾陳稱有告知被告
    該車有貸款云云，然甲○○及丙○○二人本身在偵查及原審中之多次供述內容前
    後不符，且與證人即金聯盛公司員工張銘增、葉倫淵、業務經理丁○、業務員楊
    坤和證述之情節不相適合，故甲○○、丙○○在偵查中關於曾告知被告該車有貸
    款部分之供述，均無法證明與事實相符，業據原判決論述甚詳（見原判決第五、
    六頁），且甲○○、丙○○二人身為金聯盛公司之負責人及總經理，在偵查中二
    人亦均為被告，故彼二人在偵查中之供述，顯係為推卸本身可能涉及之法律責任
    而為，自不足資為不利於被告之論據。另證人甲○○於本院證稱：賣車均係由業
    務主管負責，其未與業務主管或業務員接洽，及被告是過年後打電話向其詢問該
    車之事，伊才告訴被告有貸款等語（本院卷第六十三頁至六十六頁），核與被告
    辯稱其係在過年後因車子遲遲無法過戶，向公司詢問，公司才明確告知車子有貸
    款等情相互吻合。至於證人丙○○於本院證稱：有將車子貸款乙事告知業務主管
    丁○及戴清福，及在早會宣布等語，然亦始終不敢指稱曾直接告知被告車有貸款
    （本院卷第六十七、六十八頁），而證人丁○證稱：公司開會時並未提到貸款，
    因為業務員是負責賣車，貸款是公司的是等語（原審卷第九十七頁），可見丙○
    ○之證言並非真實，自不足資為不利於被告之論據。(2)證人丁○於偵查中證稱：
    其係在簽訂單之後，客戶要求過戶時，向丙○○報告，丙○○說該車有貸款未結
    清，伊才知道等語（偵字第一一四九０號卷第一七０頁），於原審中亦證稱：剛
    開始不知道該車有貸款，是簽完約後，因無法辦理過戶，所以就去問他們（指丙
    ○○、甲○○），他們才告訴我們有貸款等語明確（原審卷第九十二、九十三頁
    ），由此更足以佐證被告與台灣尖端公司推銷及簽約時，並不知悉該車辦有貸款
    。至於證人丁○雖另證稱曾將丙○○提供之車籍資料袋交予被告，一般業務員如
    看到新領牌照登記書是影本，就會知道該車有貸款或其他問題等語（偵查卷第一
    七０頁），然丁○亦明確證稱：是尖端公司簽約匯款後，其簽約呈報，公司才交
    付資料袋，伊才轉交被告（偵查卷第一七二頁），及：一般賣車在簽約前不可能
    將車籍資料交給業務員，因為怕業務員先辦移轉登記，因被告催辦過戶，伊向丙
    ○○說，丙○○才交付資料袋，拿到資料袋之前已經簽約等語（原審卷第九十七
    、九十八頁），益證被告在尖端公司簽約匯款之前未曾接觸該車之車籍資料，亦
    無法知悉該車有無貸款。再查尖端公司簽約與匯款均為九十年一月十五日，有汽
    車買賣合約書及匯款回條可按，當年之農曆春節為一月二十四日，丁○自丙○○
    處收到車籍資料袋係在尖端公司簽約匯款之後，由此可見證人丁○關於「十二月
    中」拿到車籍資料之證言，係指農曆十二月而言，上訴意旨執此認為被告在八十
    九年十二月三十一日前知悉該車係貸款車乙節，自屬誤會。(3)被告交予尖端公司
    之汽車新領牌照登記申請書影本（偵查卷第七十五頁）並無已向監理機關辦理動
    產抵押登記之註記，而該影本係金聯盛公司原先將該車售與尹幼昌時，領取牌照
    後辦理貸款前所影印留存者，業據丙○○及中信銀行職員王道群證述一致（偵查
    卷第一六三頁、一八三頁反面、一八五頁），而被告係八十九年十一月間至金聯
    盛公司任職，對於金聯盛公司原先將該車售予尹幼昌又再買回等經過情節均無所
    悉，自無從由該汽車新領牌照登記申請書影本判斷該車有無貸款。(4)被告身為業
    務員，僅負責銷售汽車，而該車於簽約後即已交付與尖端公司使用，尖端公司支
    付之車款又均係匯入金聯盛公司帳戶，此種情形，被告主觀上亦無為自己或第三
    人不法所有之可言。(5)上訴意旨其餘所指各節，均無非為擬制推測之詞，不足資
    為認定被告有詐欺犯行之犯罪證據。(6)綜上所述，本件上訴為無理由，應予駁回
    。
四、至於甲○○、丙○○二人雖經檢察官以罪嫌不足而處分不起訴，然而依據事後發
    現之新證據即證人張銘增、葉倫淵、丁○、楊坤何等人於原審法院所為之證言以
    觀，甲○○、丙○○二人在偵查中關於事前已將該車貸款情形告知業務人員及被
    告部分之供述應屬推諉之詞，不足採信。再參諸甲○○身為金聯盛公司負責人，
    丙○○亦為公司股東及總經理，彼二人對該車如何出售予尹幼昌並辦理汽車貸款
    後，再向尹幼昌買回並重行出售等經過情形均知之甚詳，而金聯盛公司收尖端公
    司支付之汽車價款後，仍未以該款項清償貸款辦理過戶手續，反而藉詞拖延，並
    辦理公司解散登記等情綜合觀察，甲○○、丙○○是否刻意隱瞞該車有貸款之事
    實，而利用不知情之業務人員銷售該車以達使客戶陷於錯誤而取得車款之目的，
    事發後再歸咎於業務人員以脫卸責任，自顯有可疑，附此敘明。
據上論結，應依刑事訴訟法第三百七十三條、第三百六十八條，判決如主文。
本案經檢察官羅榮乾到庭執行職務。
中　　　華　　　民　　　國　　九十三　　年　　　四　　　月　　 十三 　　日
                              臺灣高等法院刑事第二十三庭
                                  審判長法    官 黃　瑞　華
                                        法    官 王　淑　滿
                                        法    官 宋　　　祺
右正本證明與原本無異。
不得上訴。
                                        書 記 官 蔡　慧　娟
中　　　華　　　民　　　國　　九十三　　年　　　四　　　月　　 十四 　　日
